ACORDAO-COMPLETO-2510070

ACÓRDÃO 15203/2021 ATA 33/2021 - PRIMEIRA CÂMARA

VISTOS, relatados e discutidos estes autos de representação a respeito de possíveis irregularidades ocorridas no pregão eletrônico (PE) 4/2021 de responsabilidade do Serviço Nacional de Aprendizagem Rural - Administração Regional do Rio Grande do Sul (Senar-AR/RS) , 
ACORDAM os Ministros do Tribunal de Contas da União, reunidos em Sessão da Primeira Câmara, diante das razões expostas pelo relator, em:
9.1. com fulcro no art. 103, § 1º, da Resolução-TCU 259/2014, não conhecer da representação;
9.2. considerar prejudicado, por perda de objeto, o pedido de medida cautelar formulado pela interessada;
9.3. dar ciência desta deliberação à representante e ao Serviço Nacional de Aprendizagem Rural - Administração Regional do Rio Grande do Sul (Senar-AR/RS) , para que no exercício da fiscalização que lhe compete, verifique a existência de eventuais irregularidades.

Representação a respeito de possíveis irregularidades ocorridas no pregão eletrônico (PE) 4/2021 de responsabilidade do Serviço Nacional de Aprendizagem Rural  Administração Regional do Rio Grande do Sul (Senar-AR/RS),

Primeira Câmara

Administração Regional do Senar no Estado do Rio Grande do Sul.

3. Interessados/Responsáveis: não há.

13.1. Ministros presentes: Benjamin Zymler (na Presidência), Walton Alencar Rodrigues (Relator), Vital do Rêgo e Jorge Oliveira.
13.2. Ministros-Substitutos presentes: Augusto Sherman Cavalcanti e Weder de Oliveira.

WALTON ALENCAR RODRIGUES

Adoto, como Relatório, a instrução elaborada por auditor da Secretaria de Controle Externo de Aquisições Logísticas, vazada nos termos a seguir transcritos (peça 14) :
Instrução Inicial de Representação com Pedido de Cautelar
	A. Identificação do Processo

	TC Processo 025.882/2021-0
	Conhecimento. Indeferimento da cautelar. Oitiva.

	Unidade Jurisdicionada
	Uasg

	Serviço Nacional de Aprendizagem Rural - Administração Regional do Rio Grande do Sul (Senar-AR/RS) 
	Não se aplica.

	Representante
	CNPJ
	Procuração

	Servitek Gestão Empresarial Eireli
	23.936.038/0001-76
	Peça 4.

	Objeto da Contratação

	Contratação de empresa especializada na prestação de serviços de copa, limpeza e conservação, com fornecimento de material de consumo, a serem prestados na sede do Senar-AR/RS, localizada na cidade de Porto Alegre - RS e nos demais locais em que desempenha suas atividades (peça 5, p. 2) .

	Procedimento Auxiliar de Contratação   
	Modalidade  
	Número do Certame

	Não se aplica
	Pregão Eletrônico
	4/2021

	Modo de Disputa
	Tipo

	Não se aplica
	Menor preço global

	Vigência
	Valor Homologado

	60 meses (peça 5, p. 23) 
	R$ 1.208.979,60 para os 60 meses (peça 10) 

	Legislação que Rege o Certame

	Regulamento próprio (Sistema S) 

	Fase do Certame

	A informação mais recente que se tem nos autos relativamente ao certame provém da Ata da Sessão Pública, ocorrida em 6/4/2021, com cópia obtida em 5/8/2021 junto ao site do Licitações-e (peça 11) . De acordo com aquele documento, em 29/4/2021, após a constatação da inexistência de intenções de recurso por parte das demais licitantes, o certame foi adjudicado e homologado em favor da sociedade empresária Lopes Service Clean Serviços de Limpeza Eireli, pelo valor de R$ 1.208.979,60 (peça 10) . Não se tem notícias nos autos nem no site acima mencionado sobre a assinatura de contrato.

	B. Alegações do Representante 

	O representante alega, em suma, que (peça 2) : 
sua inabilitação foi declarada em razão da penalidade registrada em seu nome junto ao Cadastro Nacional de Empresas Inidôneas e Suspensas (CEIS) , mas que teria sido injusta tendo em vista que a penalidade resultou de irregularidade praticada contra a Central de Licitações da Secretaria de Planejamento, Governança e Gestão do Estado do Rio Grande do Sul e que, por ter sido aplicada em nível estadual, a restrição não poderia ser estendida para licitações realizadas em nível federal; 
o TCU, em 8/6/2021, emitiu, em seu favor, Certidão Negativa de Licitantes Inidôneos, mediante a qual certificou que seu nome não consta da relação de responsáveis inidôneos para participar de licitação na administração pública federal (peça 2, p. 3-4) ; e
o inciso III do art. 87 da Lei 8.666/1993 utiliza a expressão ´Administração´, o que delimita a abrangência dos efeitos da sanção à unidade administrativa do Estado do Rio Grande do Sul que praticou o ato.
Por fim, o representante requer a concessão de medida cautelar e, ao final, a anulação do certame licitatório (peça 2, p. 13) .

	C. Exame de Admissibilidade

	Legitimidade do Autor

	O representante possui legitimidade para representar ao Tribunal?
 (Fundamento em lei específica: art. 113, § 1º, da Lei 8.666/1993 (também aplicável a unidades jurisdicionadas do Sistema S, conforme jurisprudência do TCU) ; Fundamento no Regimento Interno/TCU: art. 237, inciso VII e parágrafo único) 
	Sim

	Redação em Linguagem Compreensível

	A representação está redigida em linguagem clara e objetiva, contém nome legível, qualificação e endereço do representante?
 (Fundamento: art. 235 do Regimento Interno/TCU) 
	Sim

	Indício Concernente à Irregularidade ou Ilegalidade

	A representação encontra-se acompanhada do indício concernente à irregularidade ou ilegalidade apontada pelo autor?
 (Fundamento: art. 235 do Regimento Interno/TCU) 
	Sim

	Competência do TCU

	A representação trata de matéria de competência do TCU?
 (Fundamento: art. 235 do Regimento Interno/TCU) 
	Sim

	Interesse Público

	Os argumentos do autor indicam a possibilidade de existência de interesse público, caso restem comprovadas as supostas irregularidades apontadas na peça inicial.
 (Fundamento: art. 103, § 1º, da Resolução - TCU 259/2014) 
	Sim

	Análise quanto ao interesse público: Confirmadas as alegações do representante, restará configurada restrição indevida à competição.

	Conclusão quanto ao Exame de Admissibilidade

	Presentes todos os requisitos de admissibilidade constantes no art. 113, § 1º, da Lei 8.666/1993 (também aplicável a unidades jurisdicionadas do Sistema S, conforme jurisprudência do TCU) , c/c o art. 237, inciso VII e parágrafo único, do Regimento Interno/TCU, e no art. 103, § 1º, da Resolução - TCU 259/2014, a representação deve ser conhecida.
Considerando materialidade envolvida, dar-se-á prosseguimento na instrução do presente processo sem a formalização do exame sumário, consoante previsto no art. 106, §5º, da Resolução - TCU 259/2014, com a redação dada pela Resolução - TCU 323/2020.

	D. Medida Cautelar - Avaliação dos Pressupostos

	Perigo da Demora

	Há decisão judicial ou administrativa, sem especificação de prazo, para suspender o andamento do processo licitatório ou a contratação?
	Não há informação

	No caso de contratações não decorrentes de Registro de Preços:
	O contrato decorrente do certame já foi assinado?
	Não há informação

	Análise:

	Está configurado o pressuposto do perigo da demora em razão de não haver indicativos, nem no site do Comprasnet nem no site da própria unidade jurisdicionada (UJ) , de que o contrato decorrente da homologação do certame já tenha sido assinado.

	Perigo da Demora Reverso

	O serviço/bem é essencial ao funcionamento das atividades da Unidade Jurisdicionada?
	Sim

	A Unidade Jurisdicionada está coberta contratualmente pelo serviço com razoável vigência (há a possibilidade de voltar a fase ou refazer o certame, a depender da consequência da concessão de cautelar no caso concreto) ou admite prorrogação excepcional?
	Não há informação

	Caso haja a possibilidade de manutenção do contrato com a atual prestadora dos serviços, as condições dessa contratação seriam melhores (menor preço e atendimento satisfatório) que o que se está em vias de contratar?
	Não há informação

	Análise:

	Está configurado o pressuposto do perigo da demora reverso em razão de que serviços de limpeza e conservação, como é o objeto do certame, é essencial não apenas à UJ, mas a qualquer órgão ou entidade, e, primordialmente, pelo fato de que documento extraído de seu site contém informação no sentido de que o contrato de limpeza e conservação que se pretende ver substituído, então mantido com a Freitas de Oliveira & Cia. Ltda., foi encerrado em 31/3/2021 (peça 12, p. 3) e não se tem notícia nos autos de que tenha sido emergencialmente prorrogado.

	Plausibilidade Jurídica

	A Unidade Jurisdicionada está sujeita aos normativos supostamente infringidos?
	Sim

	Há plausibilidade nas alegações do representante ou nas verificações realizadas pela Unidade Técnica?
	Não

	Há indício de sobrepreço ou superfaturamento?
	Não

	Há grave risco de lesão ao erário, inexecução ou execução insatisfatória do objeto?
	Não

	Análise quanto à plausibilidade jurídica e quanto à necessidade de adoção de medida cautelar:

	Está afastado o pressuposto da plausibilidade jurídica pelas razões adiante expostas.
Alegações do representante (peça 2) :
A essência da alegação do representante reside no fato de haver sido inabilitado no certame sob o fundamento de existência de penalidade registrada em seu nome junto ao CEIS e que essa penalidade, uma vez que decorrente de sanção aplicada por órgão estadual, não poderia ser sustentada pela UJ como motivo para sua inabilitação.
Ainda de acordo com o representante, ele teria sido injustamente alijado do certame, tendo em vista que o TCU, em 8/6/2021, emitiu em seu favor Certidão Negativa de Licitantes Inidôneos. Naquele documento, restou assim registrado: "NÃO CONSTA da relação de responsáveis inidôneos para participar de licitação na administração pública federal" (peça 2, p. 3-4) (grifou-se) . 
Destaca, ainda, em seu favor, que "O inciso III, do art. 87 do Estatuto de Licitações e Contratos Administrativos, utiliza a expressão ´Administração´, limitando a abrangência dos efeitos da sanção à Unidade Administrativa que aplicou o ato".
Fundamentos da UJ para inabilitação do representante:
Segundo o que consta do edital, a restrição à participação provinha de órgãos e entidades das três esferas de governo e não apenas da esfera federal (peça 5, p. 9) e foi com base em tal critério que o pregoeiro inabilitou o representante:
4.3 Não poderão participar desta licitação as empresas que tenham sido declaradas inidôneas, suspensas ou penalizadas, ou estejam inadimplentes com a Administração Pública direta ou indireta, mediante "Consulta Consolidada da Pessoa Jurídica" no site do Tribunal de Contas da União - TCU, que certifica:
4.3.1 Pelo TCU: os Licitantes Inidôneos;
4.3.2 Pelo CNJ: o CNIA - Cadastro Nacional de Condenações Cíveis por Ato de Improbidade Administrativa e Inelegibilidade;
4.3.3 Pelo Portal da Transparência: o CEIS - Cadastro Nacional de Empresas Inidôneas e Suspensas, e o CNEP - Cadastro Nacional de Empresas Punidas. 
 (grifou-se) 
Mensagem do pregoeiro inabilitando o representante:
Com fulcro no item 4.3 do edital, acima transcrito, o pregoeiro procedeu à seguinte análise, por ocasião do exame dos documentos de habilitação do representante (peça 11, p. 5) :
No dia 08/04/2021, às 17:02:28 horas, o Pregoeiro da licitação - LUIZ HENRIQUE PALTIANO MENDELSKI - desclassificou o fornecedor - SERVITEK GESTAO EMPRESARIAL EIRELI, no lote (1) - Serviços de Copa, Limpeza e Conservação, com fornecimento de Material de Consumo. O motivo da desclassificação foi: Em que pese tenha esta 5ª Arrematante atendido as condições da Proposta e Documentos de Habilitação, segundo o que dispõe o item 4.3, do Instrumento Convocatório, a empresa está impedida de participar de nosso processo, em face de incidência de penalidade vigente junto ao CEIS, conforme Consulta Consolidada anexada, restando DESCLASSIFICADA. 
 (grifou-se) 
Análise:
Com efeito, a regra contida no edital da entidade é no sentido de não ser admitida a participação de sociedades empresárias que tenham sido declaradas inidôneas, suspensas ou penalizadas, ou estivessem inadimplentes com a Administração Pública direta ou indireta. 
Percebe-se, outrossim, a partir do exame do conteúdo do item 4.3 do edital, que o TCU é apenas uma das entidades certificadoras da regularidade das licitantes. Além da relação de Licitantes Inidôneos, emitida pelo TCU, ainda são consultados o CNIA, gerenciado pelo CNJ, e o CNEP e o CEIS, gerenciados pelo Governo Federal, com acesso franqueado junto ao Portal da Transparência. 
Muito embora se tratem de diferentes certificações, provenientes de diferentes cadastros e órgãos, todas elas podem ser obtidas em um único endereço eletrônico, no site deste Tribunal (https://certidoes-apf.apps.tcu.gov.br/) , por meio do CNPJ da licitante. 
No entanto, o fato de poderem ser emitidas diretamente do site do TCU não permite concluir que se tratem de um único tipo de certificado, nem que o certificado emitido por apenas um dos órgãos seja suficiente para suprir a irregularidade apontada por qualquer dos demais órgãos certificadores. Portanto, não procede a alegação do representante no sentido de estar apto a participar da licitação apenas pelo fato de o TCU haver emitido em seu favor Certidão Negativa de Licitantes Inidôneos.
Da mensagem do pregoeiro, acima transcrita, é possível confirmar que o único motivo da inabilitação do representante, impedindo-o de participar do certame, foi sua situação de irregularidade junto ao CEIS.
Por isso, com vistas a mais bem conhecer a definição, o escopo e a abrangência do CEIS, procedeu-se a pesquisa junto ao Portal da Transparência do Governo Federal, cujo resultado se transcreve adiante (http://www.portaltransparencia.gov.br/pagina-interna/603245-ceis) : 
O Cadastro Nacional de Empresas Inidôneas e Suspensas (CEIS)  apresenta a relação de empresas e pessoas físicas que sofreram sanções que implicaram a restrição de participar de licitações ou de celebrar contratos com a Administração Pública.
Para consultar o detalhamento dessas sanções no Portal, acesse o CEIS.
CEIS e processos de compras governamentais
Os impedimentos de contratação com a Administração Pública só têm efetividade se forem facilmente verificáveis por órgãos e entidades no momento da licitação. Assim, além de promover a transparência da gestão ao cidadão, o CEIS representa uma fonte de referência para todos os gestores públicos nos processos de compras governamentais, a fim de evitar contratação dos impedidos em qualquer nível da federação. A verificação de ausência de registros no CEIS tem sido utilizada regularmente pelos entes públicos na etapa de habilitação em processos licitatórios.
Observação: o Portal da Transparência não possui ferramenta de geração de certidões.
Sanções que uma empresa pode sofrer e seus motivos
Suspensão temporária (lei de Licitações) 
Declaração de inidoneidade (Lei de Licitações) 
Impedimento de licitar e contratar (Lei do pregão) 
Proibição de contratar (Lei de Improbidade Administrativa) 
Proibição de participar de licitações e de contratar (Lei Eleitoral) 
Declaração de inidoneidade pelo TCU (Lei Orgânica TCU) 
Outras sanções
Responsabilidade pelo cadastro de empresas e pessoas sancionadas
A Lei nº 12.846/2013 (Lei Anticorrupção) trouxe a obrigatoriedade para os entes públicos, de todos os poderes e esferas de governo, de manter o cadastro atualizado. Para atender a exigência, a CGU desenvolveu o Sistema Integrado de Registro do CEIS/CNEP, que é alimentado diretamente pelos órgãos e entidades do Distrito Federal, dos estados e dos municípios brasileiros. Assim, a inclusão dos registros é feita diretamente pelos entes públicos responsáveis pelas sanções.
O sistema é a fonte de informações para a consulta CEIS no Portal da Transparência. 
Segundo a fonte acima, o CEIS abrange dados e informações sobre inidoneidade e suspensão, oriundos não apenas de órgãos e entidades da esfera federal, mas também das esferas estadual e municipal. 
Não há dúvidas de que a abrangência geográfica do Cadastro Nacional de Empresas Inidôneas e Suspensas (CEIS) , que por fazer referência ao termo "Administração Pública", em acepção ampla, considera ocorrências de inidoneidade e de suspensão em todo o território nacional e não apenas na União. Ocorre, todavia, que a sanção restritiva de direito que se tem registrada no próprio certificado do CEIS emitido em nome do representante (peça 13) decorre da aplicação da Lei 10.520/2002 e não da Lei 8.666/1993, sendo que aquela lei do pregão é expressa quanto à abrangência geográfica da sanção, unicamente à unidade da federação em que a irregularidade foi praticada.
Portanto, ainda que o CEIS possua abrangência nacional, aquele Cadastro, ele próprio, limita o impedimento de licitar e de contratar apenas ao Governo do Estado do Rio Grande do Sul, por força do que dispõe o art. 7º da Lei do Pregão (Lei 10.520/2002) , a teor do disposto na peça 13, anexa aos autos.
Enfim, há plausibilidade na alegação do representante quanto ao fato de haver sido irregularmente inabilitado na licitação com base na sanção estabelecida no CEIS.
Além do indício de irregularidade acima mencionada, esta unidade técnica, compulsando o edital do certame, identificou outras ocorrências, adiante relatadas, respeitante a exigências contrárias ao que dispõem a legislação pertinente e a jurisprudência deste Tribunal, que, por esse motivo, estão, também, a merecer esclarecimentos por parte da UJ.
Indício apontado pela Unidade Técnica:
A primeira das ocorrências observadas diz respeito à exigência constante do item 8.7.1 do edital, elaborada no sentido de que os atestados de capacidade apresentadas pelas licitantes deverão fazer parte de Acervo Técnico registrado junto ao Conselho Regional de Administração (CRA) . Essa exigência foi um dos motivos da inabilitação da licitante IAN Transportes e Serviços Ltda. (6ª colocada) (peça 11, p.5) . 
Análise:
Conquanto haja amparo legal para que órgãos e entidades contratantes exijam das licitantes prévio registro dos atestados de qualificação técnica junto a entidades profissionais, é certo que o registro exigido se vê limitado ao conselho de fiscalização responsável pela atividade básica ou serviço preponderante da empresa, consoante precedentes deste Tribunal, a teor do disposto no Acórdão 5942/2014-TCU-Segunda Câmara - Relator: Min. Weder de Oliveira e no Acórdão 2769/2014-TCU-Plenário -  Relator: Min. Bruno Dantas.
Já se encontra pacificado neste Tribunal entendimento no sentido da inexigibilidade de registro dos atestados de capacidade técnica junto aos Conselhos Regionais de Administração - CRA nas licitações cujo objeto não tenha pertinência direta com atividades de administração. No caso em análise, os serviços a serem contratados visam à prestação de serviços de copa, limpeza e conservação.
A 1ª Câmara deste Tribunal, acerca do tema, quando da prolação do Acórdão 4.608/2015, de relatoria do Ministro Benjamin Zymler, ao apreciar recurso de reexame interposto contra o Acórdão 6094/2013-TCU-Primeira Câmara, assim consignou:
Somente nos casos em que a atividade fim das empresas licitantes esteja diretamente relacionada à do administrador é que a exigência de registro junto a Conselho Regional de Administração se mostra pertinente. Não é o caso da contratação de serviços de vigilância armada objeto do pregão em questão. (Acórdãos 2.475/2007 - Relator Min. Ubiratan Aguiar, 1.449/2003 - Relator Min. Augusto Sherman e 116/2006 - Relator Min. Augusto Sherman, todos do Plenário e Acórdão 2308/2007-TCU-Segunda Câmara - Relator Min. Aroldo Cedraz) ."
Portanto, deve a UJ ser ouvida quanto ao indício de irregularidade acima examinado.
Indício apontado pela Unidade Técnica:
A segunda e derradeira ocorrência identificada por esta unidade técnica diz respeito ao fato de a licitante Adservi - Administradora de Serviços Ltda (4ª colocada) haver sido desclassificada (peça 11, p. 4) sem que lhe tenha sido oportunizada a prévia correção de sua proposta. 
Análise:
Sua desclassificação vai de encontro ao que determina o item 9.5 do edital, que estabelece prazo para defesa em favor do licitante, nas hipóteses em que ocorra a desclassificação de sua proposta, como adiante se confere:
9.5. O fornecedor que tiver sua Proposta Desclassificada terá o prazo de 30 (trinta) minutos para apresentar seu Pedido de Reconsideração, conforme preceitua o art. 21, Inciso VI, do Regulamento de Licitações e Contratos do SENAR, a contar do momento em que a decisão vier a ser disponibilizada no sistema eletrônico.
Além disso, a desclassificação foi praticada com afronta ao disposto no Acórdão 249/2020-TCU-Plenário - relatora Ministra Ana Arraes, o qual, apreciando questão relacionada ao Pregão Eletrônico 183/2019-19 realizado pela Superintendência Regional do Dnit no Estado do Mato Grosso do Sul - Dnit/MS, deu ciência àquela entidade no sentido de ser direito da licitante a abertura de prazo, nas hipóteses de desclassificação da proposta da licitante, para a correção de erro ou de vício sanável e ausente a majoração do preço global ofertado. 
Não se trata de entendimento isolado, mas em consonância com outros tantos julgados deste Tribunal, a exemplo das seguintes deliberações: Acórdão 898/2019-TCU-Plenário - Relator: Min. Benjamin Zymler, Acórdão 830/2018-TCU-Plenário - Relator: Min. André de Carvalho, Acórdão 2546/2015-TCU-Plenário - Relator: Min. André de Carvalho, e Acórdão 2767/2011-TCU-Plenário - Relator: Min. Marcos Bemquerer.
No tocante ao pressuposto da plausibilidade jurídica, em face dos indícios de irregularidade acima apontados por esta unidade técnica, será proposta, ao final desta instrução, a oitiva da UJ, para que apresente os documentos e esclarecimentos pertinentes.
Será, outrossim, proposto o indeferimento do pedido de medida cautelar, por restar caracterizado o perigo da demora reverso, muito embora tenham se configurado os pressupostos do perigo da demora e da plausibilidade jurídica. 

	E. Impacto dos Encaminhamentos Propostos

	Haverá impacto relevante na Unidade Jurisdicionada e/ou na sociedade, decorrente dos encaminhamentos propostos?
	Não

	F. Pedido de Ingresso aos Autos, de Informações/Vistas/Cópias, e de Sustentação Oral

	Há pedido de ingresso aos autos?
	Não

	Há pedido de informações/vistas/cópia do processo?
	Não

	Há pedido de sustentação oral?
	Não

	G. Processos Conexos e Apensos

	Há processos conexos noticiando possíveis irregularidades na contratação ora em análise?
	Não

	Há processos apensos?
	Não

	H. Proposta de Encaminhamento

	Em virtude do exposto, propõe-se:
35.1.	conhecer da representação, satisfeitos os requisitos de admissibilidade constantes no art. 113, § 1º, da Lei 8.666/1993, c/c o art. 237, inciso VII e parágrafo único, do Regimento Interno/TCU, e no art. 103, § 1º, da Resolução - TCU 259/2014;
35.2.	indeferir o pedido de concessão de medida cautelar formulado pelo representante, tendo em vista a inexistência dos elementos necessários para sua adoção;
35.3.	realizar a oitiva do Serviço Nacional de Aprendizagem Rural - Administração Regional do Rio Grande do Sul (Senar-AR/RS) , com amparo no art. 250, V, do Regimento Interno/TCU, para que, no prazo de quinze dias, se pronuncie quanto aos seguintes pontos relativos ao Pregão Eletrônico 4/2021:
	a) inabilitação do representante (5ª colocada) (peça 11, p. 5) com base em consulta ao Cadastro Nacional de Empresas Inidôneas e Suspensas (CEIS) , sendo que o próprio resultado da consulta (peça 13) dispõe que o impedimento de licitar e de contratar ali registrado está restrito apenas ao Governo do Estado do Rio Grande do Sul, por força do que dispõe a Lei do Pregão (art. 7º da Lei 10.520/2002) ;
	b) inabilitação da licitante IAN Transportes e Serviços Ltda. (6ª colocada) (peça 11, p.5) sob o fundamento de que os atestados de capacidade apresentadas pelas licitantes não faziam parte de Acervo Técnico registrado junto ao Conselho Regional de Administração (CRA) , em sentido oposto ao entendimento deste Tribunal disposto nos Acórdão 5942/2014-TCU-Segunda Câmara e 2.769/2014-TCU-Plenário, visto que os serviços de copa, limpeza e conservação não configuram atividade fim diretamente relacionada a atividades de administrador;
	c) inabilitação da licitante Adservi - Administradora de Serviços Ltda (4ª colocada) (peça 11, p. 4) sem que lhe tenha sido oportunizada a prévia correção de sua proposta, com violação ao disposto no item 9.5 do edital e dissonante da jurisprudência do TCU, a exemplo dos Acórdão 249/2020-TCU-Plenário, 898/2019-TCU-Plenário, 830/2018-TCU-Plenário, Acórdão 2546/2015-TCU-Plenário e 2.767/2011-TCU-Plenário;
	d) demais informações que julgar necessárias; e
	e) designação formal de interlocutor que conheça da matéria para dirimir eventuais dúvidas, informando nome, função/cargo, e-mail e telefone de contato;
35.4.	considerando a possibilidade de construção participativa das deliberações deste Tribunal, nos termos do art. 14 da Resolução-TCU 315/2020, bem como o previsto nas Normas de Auditoria (NAT) aprovadas pela Portaria-TCU 280/2010, referente aos comentários dos gestores (no que se aplica a representações e denúncias) :
	a) solicitar ao Serviço Nacional de Aprendizagem Rural - Administração Regional do Rio Grande do Sul (Senar-AR/RS) , caso queira, no prazo de quinze dias:
	a.1) a apresentação de possíveis ações corretivas que poderão ser tomadas pelo Serviço Nacional de Aprendizagem Rural - Administração Regional do Rio Grande do Sul (Senar-AR/RS) para prevenir ou corrigir os indícios de irregularidades detectados ou remover seus efeitos;
	a.2) na hipótese de serem consideradas insuficientes, pelo TCU, as alternativas apresentadas pela unidade jurisdicionada, a manifestação quanto aos possíveis impactos de (i) retorno de fase do certame, (ii) anulação do certame e de todos os atos dela decorrentes ou (iii) não prorrogação do contrato porventura já celebrado;
	b) alertar o Serviço Nacional de Aprendizagem Rural - Administração Regional do Rio Grande do Sul (Senar-AR/RS) , com relação à construção participativa de deliberações, de que:
b.1) a sua manifestação quanto às alternativas para corrigir os indícios de irregularidades verificados e quanto aos impactos das possíveis medidas a serem adotadas pelo TCU será avaliada na proposição de mérito, mas não vincula as decisões desta Corte de Contas, notadamente quando os riscos decorrentes de sua adoção e/ou da manutenção de situação irregular não se coadunarem com o interesse público que se pretende tutelar;
b.2) a ausência de manifestação no prazo estipulado não impedirá o andamento processual, podendo o TCU vir a prolatar decisão de mérito, caso haja elementos suficientes que caracterizem afronta às normas legais e/ou possibilidade de ocorrência de prejuízos à Administração; e
b.3) a ausência de manifestação não será considerada motivo de sanção.
35.5.	realizar, nos termos do art. 250, V, todos do Regimento Interno/TCU, a oitiva da sociedade empresária Lopes Service Clean Serviços de Limpeza Eireli (CNPJ 17.938.490/0001-74) , para, no prazo de quinze dias, manifestar-se, caso queira, sobre os fatos constantes no subitem 35.3 retro;
35.6.	encaminhar cópia da presente instrução ao Serviço Nacional de Aprendizagem Rural - Administração Regional do Rio Grande do Sul (Senar-AR/RS) e à sociedade empresária Lopes Service Clean Serviços de Limpeza Eireli, de maneira a embasar as respostas à oitiva; e
35.7.	comunicar ao representante a decisão que vier a ser prolatada.

Sandro Luiz Rodrigues Araújo (OAB/SC 11.148) e Luciana Rocha Moreira (OAB/SC 15.830).

Não atuou.

REPRESENTAÇÃO. AUSÊNCIA DE INTERESSE PÚBLICO NO TRATO DA ILEGALIDADE APONTADA. NÃO CONHECIMENTO. PEDIDO DE MEDIDA CAUTELAR PREJUDICADO POR PERDA DE OBJETO. CIÊNCIA.

REPRESENTAÇÃO (REPR)

Secretaria de Controle Externo de Aquisições Logísticas (Selog).

Trata-se de representação a respeito de possíveis irregularidades ocorridas no pregão eletrônico (PE) 4/2021, sob a responsabilidade do Serviço Nacional de Aprendizagem Rural - Administração Regional do Rio Grande do Sul (Senar-AR/RS) , com valor global homologado de R$ 1.208.979,60 para 60 meses (peça 10) .
O objeto do certame é a contratação de empresa especializada na prestação de serviços de copa, limpeza e conservação, com fornecimento de material de consumo, a serem prestados na sede do Senar-AR/RS, localizada na cidade de Porto Alegre/RS e nos demais locais em que desempenha suas atividades (peça 5, p. 2) .
Quanto à fase atual do certame, segundo a Ata da Sessão Pública, ocorrida em 6/4/2021 (peça 11) , após a verificação da inexistência de intenções de recurso por parte das demais licitantes, o objeto foi adjudicado e homologado em favor da sociedade empresária Lopes Service Clean Serviços de Limpeza Eireli, pelo valor de R$ 1.208.979,60 (peça 10) . Não se tem notícias nos autos sobre a assinatura do contrato.
A representante alega que foi indevidamente desclassificada em razão de penalidade registrada em seu nome junto ao Cadastro Nacional de Empresas Inidôneas e Suspensas (CEIS) , uma vez que tal restrição para licitar deveria produzir efeitos apenas a nível estadual, de modo que a restrição não poderia ser estendida para licitações realizadas em nível federal. Diante disso, busca amparo junto ao TCU para atacar a decisão que declarou sua inabilitação no pregão eletrônico (PE) 4/2021.
A matéria deve ser analisada em consonância com o capítulo XI da Resolução-TCU 259/2014, que versa sobre o encaminhamento das denúncias e representações no âmbito desta Corte de Contas.
No art. 103, § 1º, do referido normativo, ficou estabelecido que: 
§1° O exame de admissibilidade abordará a competência do Tribunal sobre o assunto, a legitimidade do autor, a suficiência dos indícios e a existência de interesse público no trato da suposta ilegalidade apontada.
A representação objeto destes autos atende aos requisitos que dizem respeito à competência do TCU e à legitimidade do autor. Porém, não há elementos que permitam concluir pela existência de interesse público no trato da ilegalidade apontada nem pela suficiência dos indícios.
Não é função do TCU atuar na defesa de interesses privados do licitante junto à administração contratante, sob pena de representar avanço indevido nas atribuições que são próprias do Poder Judiciário ou da unidade jurisdicionada. 
Não há, nesse sentido, indícios de que o procedimento questionado pela representante tenha ensejado prejuízos ao Erário, razão pela qual não se justifica a alocação dos limitados meios fiscalizatórios do TCU com vistas à apuração dos fatos trazidos à colação pela representante.  
Além disso, a representante não apresentou recurso administrativo contra a decisão que a inabilitou para o pregão eletrônico, demonstrando, naquele momento, conivência com o resultado do certame.
Sendo assim, considerando que não cabe a este Tribunal atuar como mais uma instância recursal do certame licitatório ora analisado, defendendo interesses meramente privados, não conheço da representação, e, em consequência, dou por prejudicado, ante a perda de seu objeto, o pedido de medida cautelar formulado pela representante.
Ordeno, por fim, que as ocorrências apontadas nestes autos sejam comunicadas ao Serviço Nacional de Aprendizagem Rural - Administração Regional do Rio Grande do Sul (Senar-AR/RS) , para que, no exercício da fiscalização que lhe compete, verifique a existência de eventuais irregularidades. 
Com essas considerações, voto por que o Tribunal acolha a minuta de acórdão que submeto à deliberação deste Colegiado.
TCU, Sala das Sessões, em 21 de setembro de 2021.
WALTON ALENCAR RODRIGUES 
Relator